臺灣士林地方法院行政訴訟判決　
110年度交字第211號
原      告  廖元辰  
被      告  新北市政府交通事件裁決處
                      設新北市○○區○○路0段000號2樓
代  表  人  李忠台    住同上
訴訟代理人  黃慧婷律師
上列當事人間交通裁決事件，原告不服被告中華民國110年7月19
日新北裁催字第48-CT0000000號裁決，提起行政訴訟，本院判決
如下：
    主      文
原告之訴駁回。
訴訟費用新臺幣參佰元由原告負擔。　　
    事實及理由
壹、程序事項：
　　本件原告因不服被告於民國110年7月19日以新北裁催字第48
    -CT0000000號違反道路交通管理事件裁決書（下稱原處分）
    ，裁處其罰鍰新臺幣（下同）2,700元，並記違規點數3點，
    提起行政訴訟，依行政訴訟法第237條之1規定，應適用交通
    裁決事件訴訟程序，本院並依同法第237條之7規定，爰不經
    言詞辯論，逕為判決。
貳、實體事項：
一、爭訟概要：
　　新北市政府警察局淡水分局（下稱舉發機關）員警認原告駕
    駛其所有車牌號碼0000-00號自用小客車（下稱系爭汽車）
    ，於110年1月19日13時43分許，行經新北市淡水區民權路與
    民生路口（往淡水），有「駕車行經有燈光號誌管制之交岔
    路口闖紅燈」之違規事實，而於110年2月4日填製新北市政
    府警察局新北市警交大字第CT0000000號舉發違反道路交通
    管理事件通知單（下稱舉發通知單）逕行舉發原告，並記載
    應到案日期為110年3月21日前。原告於110年2月8日向被告
    陳述意見，經舉發機關函復違規事實屬實，被告乃於110年7
    月19日作成原處分，依違反道路交通管理處罰條例第53條第
    1項、第63條第1項第3款規定，裁處原告罰鍰2,700元，並記
    違規點數3點。原告不服，遂提起本件行政訴訟。
二、原告起訴主張：
  ㈠查本案於13時43分53秒時，系爭汽車到達停止線之前，燈號
    為黃燈，故原告迅速通過該路口，於13時43分54秒時，燈號
    變為紅燈，此時系爭汽車車頭及前輪已過停止線，正常人無
    法於1秒內反應黃紅燈變化，若當時急煞車亦會造成後方追
    撞，況且系爭汽車於紅燈亮起前已通過停止線。又本案製單
    過程尚有疑慮，違規闖紅燈採證照片應於紅燈亮起時，車輛
    尚未超越停止線始足當之。以第一張採證照片來看，紅燈亮
    起時系爭汽車已過停止線，且員警未依規定於前方有效距離
    放置前有人工取締之警告標示。另外，依內政部警政署交通
    違規稽查作業事項有規範，闖紅燈不可以非固定式的方式來
    抓，鈞院107年度交字第260號判決，106年度交字第313號判
    決，104年度交字第119號判決等，全部都是判決闖紅燈不可
    以非固定式錄影來抓，也不可隱藏在天橋上抓，所以判決撤
    銷原處分。又依內政部警政署交通違規稽查作業事項，以非
    固定式器材採證違規，執行地點應經主管核定，且該違規單
    佐證照片為黃、紅燈變化時，壓秒拍照，足以證明員警在天
    橋上已準備好設備、器材，為了取締開單而拍照，這與規定
    員警當場不宜狀況下逕行舉發有很大的爭議。此外，本件係
    逕行舉發，經申訴回覆為民眾提供影片，於110年7月19日致
    電交通組，卻又改口本件係員警偷拍而沒有影片等語。
  ㈡並聲明：原處分撤銷。
三、被告答辯略以：
  ㈠查原告在前揭時、地於紅燈亮起時仍闖越停止線進入路口，
    此有員警之申訴答辯書可參，其亦將當時攝得之違規連續照
    片檢附於卷，違規事實明確，被告據以裁處，應無違誤；另
    前揭路口時相運作狀況並有時相運作圖可參。原告固於起訴
    狀中以舉發存有瑕疵、其已經於紅燈亮起前超越停止線等主
    張為辯，惟查：⒈採證照片中原告駕駛之系爭汽車於紅燈亮
    起時車身尚未達到停止線，而於紅燈亮起之狀態超越停止線
    進入路口銜接至其他路段，已足堪認定原告有闖紅燈之事實
    無誤。⒉取締闖紅燈之勤務依法毋庸設置任何警告標牌。⒊
　　員警於前揭路口之天橋取證，依臺北高等行政法院108年交
    上字第81號判決意旨，其舉發之方式尚無不法。末按行政罰
    法第7條第1項規定：「違反行政法上義務之行為非出於故意
    或過失者，不予處罰。」，因此不論違規行為人係故意或過
    失而違反道路交通管理處罰條例第53條行政法上義務之行為
    ，均應予處罰。本案原告駕駛系爭汽車，應遵守號誌不得於
    紅燈時穿越路口，查原告行經上開路段，已如前述，惟其於
    明知號誌顯示燈號時，仍穿越路口，核屬主觀上之故意無誤
    ，已然甚明。再者，原告既為合法考領汽車駕駛執照之人，
    有汽車車籍查詢資料及駕駛人基本資料為憑，其對上述規定
    應知之甚詳，並應確實遵守。是原告前揭所述，無非單方所
    執之詞，委無足取。
  ㈡並聲明：原告之訴駁回。
四、本院之判斷：
  ㈠按「汽車駕駛人，行經有燈光號誌管制之交岔路口闖紅燈者
    ，處新臺幣一千八百元以上五千四百元以下罰鍰。」、「汽
    車駕駛人有下列各款所列條款之一者，除依原條款處罰鍰外
    ，並予記點：…三、有…第五十三條…情形之一者，各記違規
    點數三點。」，道路交通管理處罰條例第53條第1 項、第63
    條第1項第3款分別定有明文。又按「汽車行駛至交岔路口，
    其行進、轉彎，應依下列規定：一、應遵守燈光號誌或交通
    指揮人員之指揮，遇有交通指揮人員指揮與燈光號誌並用時
    ，以交通指揮人員之指揮為準。…」，道路交通安全規則第1
    02 條第1項第1款亦有明文。再按「行車管制號誌各燈號顯
    示之意義如左：…五、圓形紅燈㈠車輛面對圓形紅燈表示禁止
    通行，不得超越停止線或進入路口。…」，道路交通標誌標
    線號誌設置規則第206 條第5款第1目亦有明定。
  ㈡經查，原告駕駛系爭汽車，於上揭時、地，有「駕車行經有
    燈光號誌管制之交岔路口闖紅燈」之違規事實，有舉發通知
    單、舉發機關110年7月12日新北警淡交字第1104328192號函
    、採證照片、舉發機關110年8月17日新北警淡交字第110433
    3557號函暨所附採證照片、職務報告、新北市政府警察局照
    片黏貼紀錄表、道路交通現場圖、新北市政府交通局110年8
    月27日新北交工字第1101581331號函暨所附淡水區民權路與
    民生路時制計畫資料（包含時相圖、時制計畫）、汽車車籍
    查詢資料、駕駛人基本資料等件附卷可稽（見本院卷第60、
    68-74、80-84、88-102頁）。
  ㈢原告雖主張：本案於13時43分53秒時，系爭汽車到達停止線
    之前，燈號為黃燈，故原告迅速通過該路口，於13時43分54
    秒時，燈號變為紅燈，此時系爭汽車車頭及前輪已過停止線
    ，正常人無法於1秒內反應黃紅燈變化，若當時急煞車亦會
    造成後方追撞，況且系爭汽車於紅燈亮起前已通過停止線等
    語。經查，①依採證照片，系爭汽車行駛於新北市淡水區民
    權路，於其行向號誌為紅燈時，尚未超過停止線，然其仍進
    入路口，繼續直行（見本院卷第70-74頁），原告駕駛系爭
    汽車闖紅燈之違規事實明確。②原告雖主張其行向號誌轉為
    紅燈時，汽車車頭及前輪已過停止線等語，並提出行車紀錄
    器翻拍照片為證（見本院卷第12頁），然依其所提翻拍照片
    ，並無從確認系爭汽車於其行向紅燈時業已超過停止線，況
    依前揭道路交通標誌標線號誌設置規則第206條第5款第1目
    規定，闖紅燈應包括紅燈超越停止線或進入路口，則縱原告
    所述其行向紅燈時，「系爭汽車車頭及前輪」超過停止線屬
    實，原告於其行向號誌轉為紅燈後仍駕駛系爭汽車繼續行駛
    ，仍屬進入路口之闖紅燈違規行為。③至原告所述正常人無
    法於1秒內反應黃紅燈變化，若當時急煞車亦會造成後方追
    撞等語，然查，該路口號誌黃燈為3秒，有新北市政府交通
    局110年8月27日新北交工字第1101581331號函暨所附淡水區
    民權路與民生路時制計畫資料在卷可按（見本院卷第96-99
    頁），可見原告駕駛系爭汽車行向號誌於變換為紅燈前，有
    黃燈3秒可為反應，原告稱無法於1秒內反應黃紅燈變化，顯
    非事實，益見其所述並非可採。
  ㈣原告又主張：依內政部警政署交通違規稽查作業事項有規範
    ，闖紅燈不可以非固定式的方式來抓，鈞院107年度交字第2
    60號判決，106年度交字第313號判決，104年度交字第119號
    判決等，全部都是判決闖紅燈不可以非固定式錄影來抓，也
    不可隱藏在天橋上抓，所以判決撤銷原處分；又依內政部警
    政署交通違規稽查作業事項，以非固定式器材採證違規，執
    行地點應經主管核定；此外，員警未依規定於前方有效距離
    放置前有人工取締之警告標示等語。①按「汽車駕駛人之行
    為有下列情形之一，當場不能或不宜攔截製單舉發者，得逕
    行舉發：一、闖紅燈或平交道。二、搶越行人穿越道。三、
    在道路收費停車處所停車，不依規定繳費。四、不服指揮稽
    查而逃逸，或聞消防車、救護車、警備車、工程救險車、毒
    性化學物質災害事故應變車之警號不立即避讓。五、違規停
    車或搶越行人穿越道，經各級學校交通服務隊現場導護人員
    簽證檢舉。六、行經設有收費站、地磅之道路，不依規定停
    車繳費或過磅。七、經以科學儀器取得證據資料證明其行為
    違規。」，道路交通管理處罰條例第7條之2第1項定有明文
    。該條第1項係列舉得逕行舉發之情形，其第1款「闖紅燈或
    平交道」既與第7款「經以科學儀器取得證據資料證明其行
    為違規」並列，自應解釋為各屬獨立之類型。此觀該條項第
    5款規定「違規停車或搶越行人穿越道，經各級學校交通服
    務隊現場導護人員簽證檢舉。」，以各級學校交通服務隊現
    場導護人員簽證而為檢舉，並未以科學儀器取得證據資料為
    必要，亦可見該條第1項各款並列，各屬獨立之類型。就現
    實情形而言，交通勤務警察以「當場不能或不宜攔截製單舉
    發」為由而在符合該條項各款情形下逕行舉發，常藉由隨身
    攜帶之科學儀器採證，其意除為輔助並強化其舉發之證明力
    外，且為避免事後被舉發人無謂爭執；然有該科學儀器取得
    證據資料之提出，並不會使原合於第7款以外各款之事由，
    變成第7款之情形而須適用同條第2項規定。據此，員警就駕
    駛人闖紅燈之違規行逕行舉發，並未以科學儀器取得證據資
    料為必要，員警以科學儀器採證，僅為輔助強化舉證，原告
    指稱員警不可以非固定式錄影舉發、執行地點應經主管機關
    核定、一定距離前放置警告標示等語，均非員警逕行舉發駕
    駛人闖紅燈之要件，原告此部分主張，已難認可採。②又交
    通違規稽查與輕微違規勸導作業注意事項（原名稱：內政部
    警政署交通違規稽查與輕微違規勸導作業注意事項）業於10
    8年12月31日廢止，原告據以主張，亦無從採憑。③至於原告
    主張：本院107年度交字第260號判決，106年度交字第313號
    判決，104年度交字第119號判決都是判決闖紅燈不可以非固
    定式錄影來抓，也不可隱藏在天橋上抓，所以判決撤銷原處
    分等語。然查，本院107年度交字第260號判決，業經臺北高
    等行政法院以107年度交上字第379號判決廢棄，其理由認：
    「交通勤務警察預先擇定處所，以照相或錄影方式採證，並
    非全然不得對闖紅燈或平交道之違規行為逕行舉發。至於個
    案上交通勤務警察之舉發是否有違道交條例第7條之2第2項
    前段規定，應綜合審酌交通勤務警察當時所面臨主客觀環境
    因素，包括執行何種勤務、現場交通狀況、人力及器材是否
    適於攔截舉發等等，不能僅以該勤務係事先排定且『警察不
    能在天橋上偷拍』，遽爾認定警察對於闖紅燈違規行為逕行
    舉發即屬違誤。」，故原告主張：闖紅燈不可以非固定式錄
    影來抓，也不可隱藏在天橋上抓，應非可採。
  ㈤原告另主張：該違規單佐證照片為黃、紅燈變化時，壓秒拍
    照，足以證明員警在天橋上已準備好設備、器材，為了取締
    開單而拍照，這與規定員警當場不宜狀況下逕行舉發有很大
    的爭議等語。經查，舉發員警陳稱：於110年1月19日12時至
    16時執行專責惡性違規拍照逕舉勤務，於淡水區民權路與民
    族路口天橋拍照逕舉，自小客車6689-WB於紅燈亮起時仍未
    過停等線，違規事實明確，依規定告發等語，有職務報告在
    卷可按（見本院卷第88頁），參酌採證照片（見本院卷第90
    -92頁），違規地點為一路口，該路段為四線道，內側車道
    為直行及左轉車道，外側車道為直行及右轉車道，交岔路口
　　並設有機車待轉區，如員警站立於路邊，應不易確認違規情
    節，且倘於路邊攔停，將導致駕駛人變換車道之際，產生交
    織衝突之危險，則員警考量該路口各車道行向、設置及車流
    等情形，認於該處當場舉發可能阻礙行車順暢、危及用路人
    及員警等之安全、視線上難以辨別違規情節，遂在天橋上制
    高點處以科學儀器採證，符合道路交通管理處罰條例第7條
    之2「當場不能或不宜攔截製單舉發」之要件，原告此部分
    主張，亦非可採。
五、綜上所述，本件原告確有於前揭時、地駕駛系爭汽車闖紅燈
    之違規行為，員警逕行舉發並無違誤，被告依道路交通管理
    處罰條例第53條第1項、第63條第1項第3款、違反道路交通
    管理事件統一裁罰基準及處理細則及違反道路交通管理事件
    統一裁罰基準表之規定，裁處原告罰鍰2,700元，並記違規
    點數3點，並無違法。原告訴請撤銷為無理由，應予駁回。
六、本件判決基礎已臻明確，兩造其餘之攻擊防禦方法經本院斟
    酌後，核與判決不生影響，無一一論述之必要，併予敘明。
七、本件第一審裁判費為300元，應由原告負擔，爰確定第一審
    訴訟費用額如主文第2項所示。
八、據上論結，本件原告之訴為無理由，依行政訴訟法第237 條
    之7、第237條之8第1項、第98條第1項前段，判決如主文。
中　　華　　民　　國　　110 　年　　12　　月　　7 　　日
　　　　　　　　　行政訴訟庭　法　官　  林宜靜
以上為正本係照原本作成。
如不服本判決，應於判決送達後20日內，向本院提出上訴狀並表
明上訴理由（原判決所違背之法令及其具體內容或依訴訟資料可
認為原判決有違背法令之具體事實），其未載明上訴理由者，應
於提出上訴後20日內向本院補提理由書（上訴狀及上訴理由書均
須按他造人數附繕本，如未按期補提上訴理由書，則逕予駁回上
訴），並應繳納上訴裁判費新臺幣750元。　　　　　　　　　
中　　華　　民　　國　　110 　年　　12　　月　　7 　　日
                              書記官    廖引鳳